【裁判字號】    92,訴,277
【裁判日期】    920227
【裁判案由】    違反野生動物保育法等
【裁判全文】
臺灣高雄地方法院刑事判決                          九十二年度訴字第二七七號
    公  訴  人  臺灣高雄地方法院檢察署檢察官
    被      告  甲○○  男  四.
右列被告因違反野生動物保育法案件，經檢察官提起公訴（九十一年度偵字第二六八
七六號），本院判決如左：
    主  文
甲○○違反獵捕野生動物不得使用電氣之方法及未具族群量逾越環境容許量之條件，
獵捕保育類野生動物，處有期徒刑陸月，如易科罰金，以參佰元折算壹日。緩刑參年
。
附表所示之物沒收。
    事  實
一、甲○○明知不得使用電氣獵捕野生動物或採取水產動植物，又除非其族群量逾越
    環境容許量，並已先經地方主管機關許可，否則不得獵捕保育類野生動物，
    竟為供自行食用之目的，於民國九十一年十二月六日下午一時許，持其所有之電
    瓶、高壓線圈各一個、漁網二個，邀同不知情之徐文華（經檢察官另為不起訴處
    分確定）一同前往高雄縣六龜鄉荖濃溪新威河床段捕魚，甲○○即持前開電瓶、
    高壓線圈、漁網所組合成之電魚器具，在該段河床以電氣方式電捕水產動物，共
    捕獲非保育類之魚蝦五斤，並捕獲保育類野生動物「埔里中華爬岩鰍」魚一隻，
    嗣為警於同日下午三時許在前揭河床當場查獲，並扣得附表所示之前開電魚器具
    及上開已死亡之漁蝦五斤及「埔里中華爬岩鰍」魚一隻（爬岩鰍魚及其餘魚蝦目
    前由高雄縣政府冰存保管中）。
二、案經高雄縣警察局六龜分局移送臺灣高雄地方法院檢察署檢察官偵查起訴。
    理  由
一、訊據被告甲○○對於右揭事實除辯稱：因當時該處河床已逐漸乾枯，我想就算不
    去電魚，魚類也會自行死亡，所以才前往電魚云云外，餘均坦承不諱，核與證人
    徐文華供述之情節相符，並有附表所示之電魚器具及其捕獲之非保育類魚蝦及保
    育類野生動物「埔里中華爬岩鰍」魚一隻等扣案可稽，而經高雄縣六龜鄉公所轉
    請高雄縣政府將該扣案疑似保育類之爬岩鰍魚種送請鑑定之結果，認確屬保育類
    之埔里中華爬岩鰍等情，有高雄縣六龜鄉公所、高雄縣政府、國立海洋生物博物
    館函文各一紙及前開博物館所檢附載有「埔里中華爬岩鰍」圖片之學術期刊內容
    一份在卷可憑，及警卷內所附「埔里中華爬岩鰍」圖鑑一張可佐。綜上所述，本
    案事證明確，被告之犯行足可認定。
二、核被告在高雄縣六龜鄉荖濃溪新威河床段，使用電氣設備採捕保育類野生動物及
    非保育類野生動物之水產動物，係違反漁業法第四十八條第一項第三款「採捕水
    產動植物不得使用電氣方法」之規定，應依同法第六十第一項之使用電氣非法採
    捕水產動物罪論處；又被告在非族群量逾越環境容許量且亦未經地方主管機關許
    可之下，使用電氣設備獵捕屬保育類野生動物「埔里中華爬岩鰍」之行為，係違
    反野生動物保育法第十八條第一項第一款「未具族群量逾越環境容許量之條件，
    不得獵捕保育類野生動物」及同法第十九條第一項第三款「不得使用電氣方法獵
    捕野生動物」之規定，應依同法第四十一條第一項第三款、第一款規定之違反獵
    捕野生動物不得使用禁止之電氣方法及未具族群量逾越環境容許量之條件，獵捕
    保育類野生動物罪論處。又被告以一行為觸犯上開漁業法及野生動物保育法之兩
    罪罪名，為想像競合犯，應依刑法第五十五條規定，從一重之野生動物保育法第
    四十一條第一項第三款、第一款之規定處斷。審酌被告前於八十年間，因偽造文
    書、贓物等罪，均經判處有期徒刑，於八十一年五月二十二日執行完畢，事後迄
    今則無其他犯罪前科等情，有台灣高雄地方法院檢察署刑案資料查註紀錄表、本
    院被告院內索引卡紀錄表及台灣高等法院被告全國前案紀錄表各一紙在卷可憑，
    可知尚非品行惡劣之人，其因經濟困頓而欲電捕魚類以供己食用，然以電氣獵捕
    保育類及非保育類之野生動物及水產動物，破壞自然生態之平衡及物種之多樣性
    ，惟其所電得之數量尚少，侵害情節非大，且犯後坦承犯行，態度尚佳等一切情
    狀，酌量處如主文所示之刑，並諭知易科罰金之折算標準。再者，被告前雖曾受
    有期徒刑以上刑之宣告，然於執行完畢後五年以內未曾受有期徒刑以上刑之宣告
    等情，已如前述，因一時失慮致觸犯本件犯行，惟犯後坦承犯行，經此次起訴審
    判後，當能知所警惕，應無再犯之虞，是本院認為前開對被告所宣告之刑，以暫
    不執行為適當，爰宣告緩刑三年，以啟自新。至扣案如附表所示之電魚工具一組
    ，係被告所有供犯本罪所用之器具，爰依野生動物保育法第五十二條第一項規定
    宣告沒收；遭獵捕之保育類野生動物「埔里中華爬岩鰍」魚一隻，爰亦依同法第
    五十二條第一項規定併予宣告沒收。至其餘遭獵捕之非保育類野生動物魚蝦五斤
    ，則應依漁業法第六十八條規定予以宣告沒收。
三、據上論斷，應依刑事訴訟法第二百九十九條第一項前段，野生動物保育法第四十
    一條第一項第一款、第三款、第五十二條第一項，漁業法第六十第一項、第六十
    八條，刑法第十一條、第五十五條、第四十一條第一項、第七十四條第二款，判
    決如主文。
本案經檢察官吳協展到庭執行職務。
中      華      民      國      九十二      年    二    月    二十七    日
                                  臺灣高雄地方法院刑事第六庭
                                          法  官  周玉群
右正本證明與原本無異。
如不服本判決，應於判決送達後十日內，向本院提出上訴狀。
                                          書記官  陳瓊芳
中      華      民      國      九十二      年    二    月    二十七    日
附表：
┌───────────────────────────────────┐
│一、甲○○所有之電魚器具一組（含電瓶、高壓線圈各一個、漁網二個）      │
│二、已死亡之非保育類之魚蝦五斤及保育類野生動物「埔里中華爬岩鰍」魚一隻│
└───────────────────────────────────┘
【附錄本件論罪科刑法條】
野生動物保育法第四十一條第一項：
  有下列情形之一，處六月以上五年以下有期徒刑，得併科新台幣二十萬元以上一百
  萬元以下罰金：
    一  未具第十八條第一項第一款之條件，獵捕、宰殺保育類野生動物者。
    三  違反第十九條第一項規定，使用禁止之方式，獵捕、宰殺保育類野生動物者。
漁業法第六十條第一項：
  違反第四十八條第一項各款規定之一者，處五年以下有期徒刑、拘役或併科新臺幣
  十五萬元以下罰金。


司法院資訊處製作；財團法人民間司法改革基金會備份。
